【裁判字號】    89,交易,55
【裁判日期】    891012
【裁判案由】    過失傷害
【裁判全文】
臺灣花蓮地方法院刑事判決                          八十九年度交易字第五五號
    公  訴  人  臺灣花蓮地方法院檢察署檢察官
    被      告  乙○○
右列被告因傷害案件，經檢察官提起公訴（八十八年度偵字第三三六七號），及本院
依職權調查審理，本院判決如左：
    主  文
乙○○因過失致人於死，處有期徒刑伍月，如易科罰金，以參佰元折算壹日。
被訴公共危險部分無罪。
    事  實
一、乙○○前於民國（以下同）八十年十月三日，曾犯過失致死案件，經臺灣臺中地
    方法院判處有期徒刑九月，甫於八十一年八月二十一日執行完畢出監（未構成累
    犯）。仍不知謹慎駕乘車輛，其於八十八年七月二十日下午二時左右，明知酒後
    吐氣酒精濃度含量超過每公升０．二五毫克不能騎乘機車，且車行中行經無號誌
    交岔路口或因雨霧致視線不清時，應減速慢行，作隨時停車之準備，而依當時之
    情形，復無任何不能注意之情事，竟疏於注意仍於酒後但未達不能安全駕駛程度
    之情形下，貿然以四十至五十公里之時速，騎乘車號ＫＣＩ─五一七號重型機車
    （下稱被告車），沿花蓮縣玉里鎮台十八線由北往南行駛，並於同日下午二時二
    十分許，途經該路二０五公里以北一百公尺處與花蓮縣玉里鎮客城九十一號前產
    業道路之無號誌交岔路口，適甲○○同疏未注意禮讓直行車而自對向車道貿然騎
    乘ＨＧＣ─八三０號重機車（下稱被害人車）佔用來車車道搶先左轉欲進入該產
    業道路內，乙○○發現後已然閃煞未及，其所騎機車車頭撞及被害人車右後側行
    李箱，致甲○○人、車倒地後受有頭部外傷合併嚴重腦挫傷、右側急性硬膜下出
    血及腦內出血等傷害，乙○○於車禍發生後即託往來路人代為報警，並於花蓮縣
    警察局玉里分局玉里派出所警員丙○○到場後，向張員報告其為肇事駕駛員，對
    於未發覺之罪自首而受裁判，嗣經警測得乙○○之吐氣所含酒精成份達每公升Ｏ
    ．三二毫克，而查知酒後駕車之違規上情。甲○○受傷後經送財團法人佛教慈濟
    綜合醫院（下稱慈濟醫院）玉里分院轉送本院住院治療，歷經氣管造及顱骨成
    形等手術，而於同年九月二日出院後，轉至財團法人基督教門諾醫院（下稱門諾
    醫院）再行顱骨成形手術，而於同年十月二十三日出院返抵花蓮縣富里鄉吳江村
    安通三十一之一號家中休養，嗣又於八十九年一月十六日至二十七日再度前往慈
    濟醫院住院治療無效後返家，而於八十九年一月三十一日終告不治死亡（未經司
    法相驗）。
二、案經被害人之妻丁○○訴請花蓮縣警察局玉里分局報請臺灣花蓮地方法院檢察署
    檢察官偵查起訴，並經本院依職權調查審理（甲○○死亡部分）。
    理  由
甲、有罪部分：
一、訊據被告固供承於右揭時地與被害人甲○○雙方因各騎乘機車發生碰撞事故，致
    被害人甲○○受傷後不治死亡乙節，但矢口否認酒後立時駕車並因過失撞擊被害
    人車之事實，辯稱伊係於八十八年七月二十日凌晨四時以前飲酒，騎乘機車之前
    伊並未飲酒，又本件係因被害人未開啟左轉方向燈突然左轉，並撞及伊車左腳踏
    板部位，並非伊撞及被害人車，伊應無過失云云。然查：
（一）被告於八十八年七月二十日下午，於飲酒後吐氣所含酒精成份達每公升Ｏ．三
      二毫克之情形下，在雨中仍以四十至五十公里之時速騎乘機車，並於上述產業
      道路交岔路口與被害人車發生碰撞車禍，並使被害人受傷後送慈濟醫院玉里分
      院轉送本院住院治療，歷經氣管造及顱骨成形等手術，而於同年九月二日出
      院後，轉至門諾醫院再行顱骨成形手術，而於同年十月二十三日出院返抵家中
      休養，嗣又於八十九年一月十六日至二十七日再度前往慈濟醫院住院治療無效
      後返家，而於八十九年一月三十一日終告不治死亡，並經花蓮縣富里鄉生所醫
      師邱昭容行政相驗後發給死亡證明書等情，已經被告自承在卷，並有道路交通
      事故調查報告表（內附現場圖）、照片數幀、酒精吐氣測試報告、慈濟醫院與
      門諾醫院出具之診斷證明書、病情說明書及病歷影本、花蓮縣富里鄉衛生所死
      亡證明書等書證在卷可稽，此部分事實已堪認定。
（二）被告雖供稱碰撞之過程為被害人車頭撞擊被告車左側車身云云，然被告於八十
      八年七月二十日及同年十一月二十三日兩次警訊中均供承係被告車頭撞及被害
      人車右側行李箱（第二次警訊筆錄附於偵查卷），核與證人高忠光（車禍發生
      時受被告搭載坐於後座之人）、黃美麗（被害人之姪女，車禍發生時另騎機車
      原行駛於被害人之前並目擊車禍過程之人）二人先後於警訊及偵審中證述過程
      相符。而被告前揭於警訊中之供述，又與卷附照片及現場圖所示被害人車藍色
      行李箱之碎片散置於倒地後之被害人車旁之跡證吻合。故被告於本院審理中翻
  異前詞辯稱係遭被害人撞擊云云，顯係避重就輕之詞，無足採信，本件係被告
      車頭撞擊被害人車右側行李箱致兩車倒地之事實亦已明確。
（三）按汽車駕駛人於飲酒後其吐氣所含酒精成份超過每公升Ｏ．二五毫克以上者，
      不得駕車；車行經無號誌交岔路口或遇雨致視線不清時，應減速慢行，作隨時
      停車之準備，道路交通安全規則第一百十四條第二款、第九十一條第一項第四
      款，分別定有明文。被告為成年領有駕駛執照之駕駛人，對於前揭規定，應知
      之甚詳。而道路交通安全規則前揭關於何種情形下不得於酒後駕車之規定，純
      係以吐氣所含酒精成份為判斷之依據，駕駛人究係於駕車前多久飲用酒類，則
      非所問，故被告所為駕車前數小時即未飲酒之抗辯，不能據為對其有利之認定
      。又查依卷附道路交通事故調查報告表所載，車禍時現場雖為日間雨天且路面
      潮濕，但道路上無缺陷、無障礙物且視距良好，足見被告並無不能注意之情事
      。茲被告未依前揭規定仍於酒後騎乘機車，復未因遇雨且行經無號誌交岔路口
      為適度之減速，卒至遽見被害人侵入其車道左轉時閃煞不及發生撞擊事故，其
      就車禍發生之原因有過失甚明。
（四）次按汽車行駛至交岔路口，轉彎車應暫停讓直行車先行；又左轉彎時，應距交
      岔路口三０公尺前顯示方向燈或手勢，行至交岔路口中心處左轉，並不得佔用
      來車車道搶先左轉，道路交通安全規則第一百零二條第一項第二款、第四款亦
      有明文。本件證人黃美麗及被害人係各騎一部機車先後行駛於被告之對向車道
      ，且黃女在前，被害人在後，被害人係於左轉進入前揭產業道路之時遭被告撞
      及，是時黃美麗猶在對向車道等候左轉等情，已據證人黃美麗供明在卷。又系
      爭車禍事故發生後，被告與黃美麗先後於偵查及本院調查中各別指出二部機車
      碰撞的地點不同，其中被告所指碰撞地點為上述產業道路交岔路口南側轉角附
      近；證人黃美麗指證之撞擊地點為則為產業道路出口中央線與南側轉角間之路
      口，此有偵卷及本院履勘筆錄存卷可參。如以撞擊點位置作為被害人是否侵入
      來車車道搶先左轉之重要判斷標準，被告所指碰撞位置較不利於被害人，證人
      黃美麗所指位置較有利於被害人（因撞擊點較靠近產業道路口中央位置）。然
      縱依黃美麗所指碰撞位置係產業道路口中央位置偏南，顯見被害人未遵道路交
      通安全規則第一百零二條第一項第四款之規定「行至交岔路口中心處左轉」。
      再參酌行駛於前之黃美麗猶在被告對向車道等候左轉之時，行駛在後之被害人
      即已左轉並與被告發生碰撞事故，以及現場未留被告車之煞車痕等事證，顯見
      被告所供被害人突然搶先左轉乙節與事實相符，被害人確因未禮讓直行車先行
      ，且侵入來車車道搶先左轉而應負較重之過失責任，併予指明。
（五）被害人於本件車禍後雖經歷半年有餘之治療始告不治而死亡，然經法務部法醫
      研究所依據前揭被害人就醫期間之病歷資料鑑定後認為被害人之死亡結果與本
      件車禍有直接之關係，有該研究所八十九年七月三十一日法醫所八九理字第一
      三０三號函存卷可查，故被害人之死亡結果即係被告因過失引發之車禍所造成
      ，其死亡之結果與被告之過失行為之間，顯存有相當之因果關係，是本件事證
      已甚明確，被告犯行洵堪認定。
三、核被告之所為，係犯刑法第二百七十六條第一項之過失致死罪，公訴人認此部分
    係成立同法第二百八十四條第一項之過失傷害罪，尚有未洽，起訴法條應予變更
    。本件被害人於檢察官起訴前已經死亡，但被害人之死亡結果既為公訴事實所載
    之被告過失行為所引發，自為原起訴效力所及，本院即應併予審理，附此說明。
    再被告於事故發生後委請路人報案，並於據報前往處理之玉里派出所警員丙○○
    到場後向張員其為肇事機車之駕駛人乙節，已據證人丙○○到庭結證無訛，是為
    對於未發覺之罪自首而受裁判，應依刑法第六十二條之規定減輕其刑。爰審酌被
    告前於八十年十月三日，曾犯過失致死案件，經臺灣臺中地方法院判處有期徒刑
    九月，甫於八十一年八月二十一日執行完畢出監（未構成累犯，此有臺灣高等法
    院被告全國前案紀錄表附卷可查），茲竟又因過失再犯同一罪名，顯見被告對於
    他人之生命安全態度過於輕忽，並參酌被告之年齡、職業、過失程度較輕、被害
    人同有過失，暨被告始終未能與被害人家屬達成民事和解等等一切情狀，量處如
    主文所示之刑，並諭知易科罰金之折算標準。
乙、無罪部分：
一、公訴意旨另認被告於前述車禍肇事後，經警測得其吐氣所含酒精成份達每公升Ｏ
    ．三二毫克，因認被告當時已達不能安全駕駛之程度而另犯有刑法第一百八十五
    條之三之公共危險罪嫌。
二、按犯罪事實應依證據認定之，無證據不得推定其犯罪事實。又不能證明被告犯罪
    者，應諭知無罪之判決，刑事訴訟法第一百五十四條、第三百零一條第一項定有
    明文。訊據被告乙○○固供承酒後騎乘機車，但堅詞否認因飲酒已達不能安全駕
    駛之程度，並以騎乘機車前之飲酒行為對伊之騎乘能力未造成影響等語，資為抗
    辯。
三、公訴人認被告涉犯此一罪名，無非以被告飲酒後吐氣所含酒精成份達每公升０．
    三二毫克，已逾道路交通安全規則第一百十四條第二款所規定之每公升Ｏ．二五
    毫克之標準；以及被告酒後因過失肇事之事實，為其論據。惟按刑法第一百八十
    五條之三之公共危險罪，係以服用毒品、麻醉藥品、酒類或其他相類之物，不能
    安全駕駛動力交通工具而駕駛為構成要件。苟依據調查證據獲致之心證，認為動
    力交通工具之駕駛人服用上述酒類等物品後，對於其駕駛、操控及反應能力未造
    成負面影響，亦即未達「不能安全駕駛」之程度，縱然該駕駛人飲酒後吐氣所含
    酒精成份超過道路交通安全規則第一百十四條第二款所規定之每公升Ｏ．二五毫
    克之標準，仍不能認為成立該罪名。又駕駛人因過失行為引發交通車禍事故現實
    上存有諸多可能性，依吾人關於駕駛動力交通工具之共同生活經驗而為觀察，部
    分交通車禍事故之發生與駕駛人是否曾經飲酒事實上毫無關連，故審判上不能依
    據服用酒類駕駛人因過失肇事之事實，遽而推論該駕駛人因服用酒類而已達不能
    安全駕駛之程度。經查本件車禍發生之主要原因實係行駛於被告對向車道之被害
    人於未達交岔路口中心處即行突然侵入來車車道未禮讓直行之被告車先行而搶先
    左轉，次要原因則為被告未遵酒後吐氣所含酒精成份逾每公升０．二五毫克仍然
    騎乘機車，且未於無號誌交岔路口及雨中減速慢行作隨時停車之準備，已如前述
    。是被告於雨中未行減速仍以每小時四十至五十公里之速度前行中，遇被害人突
    自對向車道提前左轉斜行侵入其車道駛來，無論其騎乘機車前是否飲酒，依常情
    而言，恐均無法避免碰撞事故之發生，如此本件車禍之事實自難據為認定被告已
    達不能安全駕駛之依據自明。次查本件車禍事故發生五分鐘後，玉里派出所警員
    丙○○即據報到達現場並訊問被告著手調查，當時並未對被告進行平衡測試等相
    關評估被告酒後安全騎乘機車能力之測驗，而任警職十六年之警員丙○○對於被
    告當時精神狀況之描述為：「他有喝酒，聞得到酒味，但反應不會遲緩，沒有恍
    忽的樣子，（依張員之經驗）被告當時沒有醉，原住民酒量較好，他當時走路及
    動作都很穩」等語，此經該警員於於審理時到庭結證明確，足認被告於車禍甫發
    生當時之外部行為表現未因飲酒而有差異。此外復查無其他證據證明足證被告於
    車禍前已達不能安全駕駛之程度，應認此部分之犯罪不能證明，依法即應為被告
    無罪判決之諭知。
據上論斷，應依刑事訴訟法第二百九十九條第一項前段、第三百條、第三百零一條第
一項，刑法第二百七十六條第一項、第六十二條、第四十一條，罰金罰鍰提高標準條
例第一條前段、第二條，判決如主文。
中      華      民      國    八十九    年      十      月     十二     日
                              臺灣花蓮地方法院刑二庭
                                  法  官  陳  欽  賢
右正本證明與原本無異。
如對本判決不服，應於送達後十日內，向本院提出上訴狀。（應抄附繕本）告訴人或
被害人如對於本判決不服者，應具備理由請求檢察官上訴，其上訴期間之計算係以檢
察官收受判決正本之日期為準。
                                  法院書記官
中      華      民      國    八十九    年      十      月      十六    日
附錄本判決論罪之法律條文：
刑法第一百八十五條之三：
服用毒品、麻醉藥品、酒類或其他相類之物，不能安全駕駛動力交通工具而駕駛者，
處一年以下有期徒刑、拘役或三萬元以下罰金。
刑法第二百七十六條第一項：
因過失致人於死者，處二年以下有期徒刑、拘役或二千元以下罰金。


司法院資訊處製作；財團法人民間司法改革基金會備份。
